臺灣高雄地方法院刑事判決　　　　　　　100年度訴字第285號
公　訴　人　臺灣高雄地方法院檢察署檢察官
被　　　告　傅浩兼
指定辯護人　本院公設辯護人陳信凱
上列被告因殺人未遂案件，經檢察官提起公訴（99年度偵字第20
089 號），本院判決如下：
    主  文
傅浩兼殺人未遂，處有期徒刑陸年。
    事  實
一、傅浩兼與陳政達熟識多年，於民國99年5 月7 日凌晨1 時許
    ，應洪進福之邀前往高雄市苓雅區○○○路140 號之大帝國
    舞廳，與洪進福、馬宗慶、陳政達等4 人至舞廳包廂內飲酒
    消費。席間陳政達與傅浩兼因勸酒糾紛發生口角，雙方並發
    生肢體衝突，經洪進福與馬宗慶居間調停並要求陳政達先行
    離去在該舞廳外等待，陳政達離去後，傅浩兼、洪進福、馬
    宗慶等人始陸續離開包廂。詎於同日凌晨2 時53分許，傅浩
    兼較洪進福等人先行步出大帝國舞廳大門，見陳政達站在該
    舞廳大門口外之慢車道上，復心生不滿，本可預見使用刀械
    向他人頭部、胸部、腹部等人體重要部位猛力揮砍，可能因
    而導致大量出血進而造成他人死亡之結果，雖尚未達於欲使
    其發生之程度，惟仍基於縱造成陳政達因而死亡亦不違背其
    本意之殺人間接故意，衝向陳政達，並以右手持刀刃長約10
    公分之黑色刀械1 把朝陳政達頭部、胸部、腹部各猛力揮砍
    1 刀，致陳政達受有左頂顳部割傷約6.5x1 公分深及肌肉、
    左下胸部約10x2公分割傷深及肌肉、左上腹偏中部位約8x1
    公分割傷深及皮下脂肪、左上腹偏外側13x5公分不規則割傷
    深及內臟併腸子部分外露及腹內出血、左橫膈破損併左側血
    胸等若不即時救治必然危及生命之傷害。幸經隨後步出大帝
    國舞廳之洪進福見狀上前在傅浩兼揮砍第3 刀後及時將其自
    後架住，阻止傅浩兼繼續與陳政達發生衝突，並由馬宗慶駕
    駛自小客車將陳政達送往阮綜合醫療社團法人阮綜合醫院（
    下稱阮綜合醫院）急救，始未殃及人命。嗣經警方據報於事
    發後陸續通知陳政達之母吳莉（原名吳美真）、洪進福、
    馬宗慶等人到案說明，始循線查悉上情，並將傅浩兼拘提到
    案。
二、案經高雄市政府警察局苓雅分局報告臺灣高雄地方法院檢察
    署檢察官偵查起訴。
    理  由
壹、證據能力部分：
一、按被告以外之人於審判外之言詞或書面陳述，除法律有規定
    者外，不得作為證據，刑事訴訟法第159 條第1 項定有明文
    。查證人即被害人陳政達於警詢中之陳述為傳聞證據，且其
    未經於審理中傳訊到庭作證，即無同法第159 條之2 之適用
    餘地，亦無同法第159 條之3 所規定之情事，是依前揭法條
    意旨，自不具證據能力。惟被告以外之人於審判外之陳述，
    雖不得以之直接作為認定犯罪事實與否之證據，但非不得作
    為彈劾證據，用來爭執被告、證人之證明力（最高法院96年
    度臺上字第1497號判決意旨參照），附此敘明。
二、按被告以外之人於審判外之陳述，雖不符前4 條之規定，而
    經當事人於審判程序同意作為證據，法院審酌該言詞陳述或
    書面陳述作成時之情況，認為適當者，亦得為證據，刑事訴
    訟法第159 條之5 第1 項定有明文。查本案認定事實所引用
    之卷內其餘證據資料，除原已符同法第159 條之1 至第159
    條之4 規定、及法律另有規定等傳聞法則例外規定，而得作
    為證據外，並無證據證明係公務員違背法定程式所取得，而
    檢察官、被告傅浩兼及辯護人於本院行準備程序時，均同意
    其作為本案證據之證據能力，且本院審酌前揭陳述作成時之
    情況，並無違法取證之瑕疵，亦認以之作為證據為適當，是
    本件有關被告以外之人於審判外之言詞或書面陳述等供述證
    據，依前揭法條意旨，自均得為證據。
貳、實體部分：
一、訊據被告固坦承前揭持刀砍傷被害人之事實，惟矢口否認有
    何殺人之犯意，辯稱：伊只是要教訓陳政達而已，不知道會
    這麼嚴重云云。經查：
  (一)被告與被害人熟識多年，於99年5 月7 日凌晨1 時許，應證
    人洪進福之邀前往高雄市苓雅區○○○路140 號之大帝國舞
    廳，與被害人、證人洪進福、馬宗慶等4 人至舞廳包廂內飲
    酒消費。席間被害人與被告因勸酒糾紛發生口角，雙方並發
    生肢體衝突，經證人洪進福與馬宗慶居間調停並要求被害人
    先行離去在該舞廳外等待後，被告、證人洪進福、馬宗慶等
    人始陸續離開包廂。嗣於同日凌晨2 時53分許，被告較證人
    洪進福等人先行步出大帝國舞廳大門，見被害人站在該舞廳
    大門口外之慢車道上，隨即衝向被害人，並以右手持刀刃長
    約10公分之黑色刀械1 把朝被害人陳政達頭部、胸部、腹部
    各猛力揮砍1 刀，致被害人受有左頂顳部（自後揭病歷資料
    可知係在頭頂之左後方，偵卷第120 頁）割傷約6.5x 1公分
    深及肌肉、左下胸部約10x2公分割傷深及肌肉、左上腹偏中
    部位約8x1 公分割傷深及皮下脂肪、左上腹偏外側13 x5 公
    分不規則割傷深及內臟併腸子部分外露及腹內出血、左橫膈
    破損併左側血胸等若不即時救治必然危及生命之傷害，幸經
    在後之證人洪進福見狀上前在被告揮砍第3 刀後及時將其自
    後架住，阻止被告繼續與被害人發生衝突，並由證人馬宗慶
    駕駛自小客車將被害人送往阮綜合醫院急救，始未殃及人命
    等情，均經被告於審理中所不否認（院卷三第44-46 頁），
    經核與證人洪進福、馬宗慶分別於警詢、偵查中之證述及證
    人即被害人陳政達於偵查中之證述均屬相符（偵卷第15 -23
    、24-29 、143- 145、165-167 頁），亦經本院當庭勘驗現
    場監視錄影光碟之結果屬實（如附件，院卷三第40-41 頁）
    ，並有被告於警詢時手繪之兇刀圖、阮綜合醫院診斷證明書
    、腸道手術同意書、大帝國舞廳消費明細、被告自承丟棄刀
    械處照片、大帝國舞廳現場監視器畫面擷取照片、阮綜合醫
    院99年6 月28日阮醫教字第0990000335號函暨所附被害人病
    歷等在卷可查（偵卷第12、34-35 、42、43、44-64 、96-1
    41頁），及現場錄影光碟可證，是此部份事實均已足堪認定
    。
  (二)被告雖辯稱其僅有傷害犯意，惟查，被告先於警詢中供稱：
    伊是右手持刀，第一刀從陳政達頭部由上往下砍殺，第二刀
    伊本來要橫砍陳政達的腹部結果不慎刺到陳政達腹部左下方
    等語（偵卷第10頁），次於偵查中供稱：伊本來是要刺陳政
    達的肚子，在拉扯中刺到他等語（偵卷第80頁），再於本院
    羈押訊問時供稱：伊本來要拿刀劃他肚子的側邊，結果在拉
    扯過程中，不小心刺傷他等語（院卷一第4-5 頁），至本院
    審理中則供稱：伊砍陳政達的頭、手，又砍肚子，後來在拉
    扯的過程中，伊不知道是不是砍到他的肚子，感覺上有刺到
    他的肚子，但應該沒有很大力，伊都是用揮砍的沒有用刺的
    ，只有感覺是揮過他的腹部等語（院卷三第44-45 頁）。是
    觀其歷次對於被害人腹部為何受到傷害之說法，先係於警詢
    中並未提及與被害人間之拉扯有關，於偵查及本院羈押訊問
    時則供稱係在拉扯過程中所刺及，迄至本院審理時更以是否
    於拉扯過程中所致其亦無法確定等語置辯，是被告之供述顯
    然已有隨著程序之進行逐漸避重就輕之狀況，是否足採本非
    無疑。
  (三)又按殺人與傷害之區別，應以加害人有無殺意為斷，而認定
    行為人是否有殺人犯意，自應審酌當時情況，視其下手之輕
    重、加害之部位等，以為判斷之準據（最高法院97年度台上
    字第2517號判決意旨參照）。經查，本件被害人所受之前揭
    傷害包括胸部、腹部及頭部，其中胸部、腹部內均有人體極
    為重要之器官，而頭部雖有堅硬之頭骨可作為保護，然亦屬
    重要血管遍布之處，自均屬人體之要害部位。苟以鋒利之刀
    械加以猛力揮砍，本足以穿透皮膚而造成重要器官、血管之
    破裂，並使器官失去功能、血管大量出血，而導致死亡之結
    果，此為一般正常具有智識之人均應有之認知，而被告於案
    發時為年滿29歲之男子，於本院審理過程中亦可知其意識清
    楚、智慮健全，是其對於上開情形亦難諉稱不知，則被告主
    觀上對於持鋒利刀械猛力揮砍該等人體重要部位將會導致死
    亡結果，本已有所預見；且自被告前揭歷次供述可知，其雖
    對於衝突過程有所避重就輕，惟對於其以刀具攻擊之目標包
    含頭部、腹部等情，則均始終供述如一，是其主觀上亦確實
    係有針對被害人該等要害部位揮砍之意，亦屬明確。
  (四)又查，被害人所受到之前揭傷害中，除左上腹偏中部分之割
    傷僅及皮下脂肪，其餘關於左頂顳部、左下胸部之割傷則分
    別深及較皮下脂肪更深之肌肉，甚至左上腹偏外側部分並深
    及內臟，顯見其所受之傷害均已甚深；而依一般常理判斷，
    若欲產生此等較深之傷害，以刺擊之方式本較以揮砍之方式
    較有可能，刀刃長者相較短者亦更易達成。而自附件勘驗結
    果(三)可知被告僅有持刀械向被害人揮砍，並無明顯刺擊之動
    作，再依被告、證人洪進福之供述可知本件行兇刀刃約僅長
    10公分，並非甚長，惟卻造成被害人前揭深入肌肉、內臟之
    傷害，是顯見被告於揮砍時除係針對人體各處要害部位外，
    且其所施用之力道顯然亦屬甚猛。況且，若被告所述其僅係
    要教訓被害人為真，則其於見被害人經其揮砍而受有刀傷後
    ，本即已達成其目的，而無進一步對其不利之必要；惟自附
    件勘驗結果(三)(四)(五)(六)(七)(八)所示，可知被告係遭證人洪進福自
    後方架住後始無法進行第4 次之揮砍動作，而非揮砍第3 刀
    後即自行停手，且雙方遭證人洪進福居間分隔後，被告尚有
    保持向右側身貌似隨時欲衝向被害人之動作，而經證人洪進
    福加以喝斥，甚至於證人洪進福背對被告而上前觀察被害人
    時，且持續走向被害人所在之處，經證人洪進福發現並將其
    推開。是顯見本件事發時被告除未於見到被害人受有傷害後
    即行停手外，於遭證人洪進福居間分隔2 人後，亦顯然並未
    放棄繼續對被害人為進一步侵害之意圖，則被告辯稱其僅係
    為教訓被害人云云，顯然與客觀事實不符，不足採信。是雖
    慮及於被告與被害人間之多年熟識關係，且係因細故偶生口
    角、肢體衝突，尚無深仇大恨，難認被告已有達於欲使被害
    人死亡結果發生之直接故意程度，惟其既屬有意針對被害人
    之人體數處要害部位持刀揮砍，且所施用之力道又甚為猛烈
    ，造成被害人受有如未即時救治必然危及生命之傷害，則其
    主觀上對於若因而造成被害人死亡之結果，顯然亦不違背其
    本意，而有殺人之間接故意甚明。公訴人指被告係有直接故
    意部分，依上說明應認尚有未合，併此敘明。
  (五)綜上所述，被告所辯，經核均屬臨訟卸責之詞，不足採信，
    其本件所為犯罪事證明確，應予依法論科。
二、核被告所為，係犯刑法第271 條第2 項、第1 項之殺人未遂
    罪。被告雖係向被害人揮砍3 刀，惟係於密切接近之時、地
    所實施，侵害同一之法益，各行為之獨立性極為薄弱，依一
    般社會健全觀念，難以強行分開，在刑法評價上，以視為數
    個舉動之接續施行，合為包括之一行為予以評價，較為合理
    ，是應論以實質上一罪之接續犯。被告已著手於犯罪之實行
    而不遂，酌依刑法第25條第2 項之規定減輕其刑。爰審酌被
    告僅因與被害人飲酒作樂時發生口角、肢體衝突之細故，竟
    即持刀砍殺被害人，所為極不可取。且被告犯罪後，始終否
    認有何殺人之犯意，於犯罪後態度部分無從為其有利之考量
    ，又被告前因違反槍砲彈藥刀械管制條例案件，經臺灣高等
    法院高雄分院以94年度上訴字第795 號判處有期徒刑1 年2
    月，緩刑5 年，案於94年9 月1 日確定，有臺灣高等法院被
    告前案紀錄表在卷可查，竟於該案緩刑期內再為本件犯行，
    並造成被害人受有危及生命之傷害，對於法院之誡命及他人
    之生命均不予尊重，本不應輕縱，惟慮及其犯罪時終究僅有
    間接之犯罪故意，而非確欲致被害人於死，惡性尚非極其重
    大，且於本院審理時雖未能順利與被害人達成和解，惟並非
    拒絕被害人家屬所提出之和解金額，而係雙方對於支付之方
    式尚需商談等一切具體情狀，量處如主文所示之刑，以資懲
    儆。至被告所有供其本件犯罪所用之刀械1 把，經被告自承
    於犯案後即丟棄至河中（院卷三第45頁），雖無證據證明業
    已滅失，惟為免執行困難，仍不予宣告沒收之。
據上論斷，應依刑事訴訟法第299 條第1 項前段，刑法第271 條
第2 項、第1 項、第25條第2 項，判決如主文。
本案經檢察官吳書怡到庭執行職務。
中    華    民    國   100    年    5     月    31    日
            刑事第九庭  審判長  法  官  鄭詠仁
                                法  官  顏銀秋
                                法  官  黃沛文
以上正本證明與原本無異。
如不服本判決應於收受送達後10日內向本院提出上訴書狀，並應
敘述具體理由；如未敘述上訴理由者，應於上訴期間屆滿後20日
內向本院補提理由書（均須按他造當事人之人數附繕本）「切勿
逕送上級法院」。
中    華    民    國   100    年    5     月    31    日
                                書記官  王淑娟
附錄本判決論罪法條：
中華民國刑法第271條
（普通殺人罪）
殺人者，處死刑、無期徒刑或10年以上有期徒刑。
前項之未遂犯罰之。
預備犯第1 項之罪者，處2 年以下有期徒刑。
附件 現場監視光碟勘驗紀錄
檔案名稱：泊車2-3
檔案時間：99年5月7日凌晨2時51分許至2時55分許
(一)凌晨2 時51分34秒至52分24秒：
  被害人陳政達（身著淺色短袖上衣及短褲腳穿拖鞋者）自螢幕
  左下方出現，緩步走至畫面中間之鐵灰色自小客車（下稱A 車
  ）前並站於該處，臉朝「大帝國舞廳」方向。
(二)凌晨2 時52分25秒至57秒：
  陳政達左手取出行動電話撥打，接通後並向右方緩步走約3 、
  4 步，停下後再回身臉朝「大帝國舞廳」方向。
(三)凌晨2 時52分58秒至53分10秒：
  陳政達朝螢幕左下方察看後，向其左後方倒退2 、3 步，同時
  被告傅浩兼（身穿深色短袖上衣及短褲）自螢幕左下方出現並
  快步衝向被害人，至A 車前方兩人開始發生衝突，被告先飛身
  以左腳踢向被害人，再以右手持刀械近距離向被害人胸部以上
  方向揮砍3 次，其間被害人因閃避而順勢向A 車之左方車側移
  動，至被告第3 次揮砍時，被害人開始與被告有所拉扯。2 時
  53分04秒時，洪進福（身穿淺色短袖上衣及短褲）自螢幕左下
  方出現，於被告第3 次揮砍結束後趕抵被告後方以雙手將被告
  脖子架住。
(四)凌晨2 時53分10秒至18秒：
  被告於遭洪進福架住之狀況下，仍持續以左手與主動上前之被
  害人發生拉扯，期間至16秒前，被告之右手均向被害人之反方
  向伸，至17秒時被告右手狀況不明，被害人手摀住肚子不支而
  向畫面上方退去並跌坐在慢車道上，馬宗慶是時亦自畫面下方
  出現而趕抵衝突現場，18秒時可清楚看見被告手上持有一刀械
  （如偵卷第56頁下方照片所示）。
(五)凌晨2 時53分19秒至24秒：
  被告隔著洪進福與馬宗慶望向跌坐在地上之被害人，洪進福並
  多次向被告伸手喝斥，被告仍保持向右側身貌似隨時欲向前之
  姿勢（如偵卷第57頁下方照片）。
(六)凌晨2 時53分24秒至32秒：
  雙方衝突暫歇，但被告於洪進福上前觀察被害人時，又向被害
  人之方向前進。
(七)凌晨2 時53分33秒至36秒：
  因被告上前，洪進福即再度居間分隔被告與被害人，並將被告
  往畫面右側推開，被害人則向左跌坐在地。
(八)凌晨2 時53分37秒至39秒：
  被害人起身衝向被告，經洪進福阻止而再度跌坐在地，被告則
  低頭撿拾不明物體，撿拾後視線向被害人望去，再經洪進福所
  制止後，即自畫面右下方離開。
(九)凌晨2 時53分46秒至52秒：
  被害人再次起身往被告離去之方向衝，洪進福與馬宗慶自後追
  上，三人均自螢幕右下角離開。
(十)凌晨2 時54分04秒：馬宗慶與被害人自螢幕右下方出現，並由
  馬宗慶駕駛車輛載被害人離去現場。